【裁判字號】    97,上,203
【裁判日期】    981117
【裁判案由】    清償借款
【裁判全文】
臺灣高等法院臺南分院民事判決  97年度上字第203號
上  訴  人  第一商業銀行股份有限公司
法定代理人  乙○○
訴訟代理人  鄭曉東  律師
            魏緒孟  律師
            甲○○
被 上訴 人  戊○○
訴訟代理人  蔡將葳  律師
上列當事人間請求清償借款事件，上訴人對於中華民國97年9月2
6日台灣嘉義地方法院（97年度訴字第295號）第一審判決提起上
訴，本院於98年11月3日言詞辯論終結，判決如下：
    主  文
原判決關於駁回上訴人後開第二項之訴及假執行之聲請，暨訴訟
費用之裁判（除確定部分外）均廢棄。
上開廢棄部分，被上訴人戊○○應給付上訴人新臺幣貳佰肆拾壹
萬陸仟壹佰肆拾伍元，及自民國九十二年四月十八日起至清償日
止，按週年利率百分之十計算之利息，暨自民國八十四年十二月
一日起至清償日止，逾期在六個月以內者，按上開利率百分之十
，逾期超過六個月者，按上開利率百分之二十計算之違約金。
其餘上訴駁回。
第一審及第二審訴訟費用（除確定部分外）由被上訴人負擔。
本判決第二項部分，於上訴人以新臺幣捌拾萬陸仟元為被上訴人
戊○○預供擔保後，得假執行；但被上訴人如於強制執行程序標
的物之拍定、變賣前，以新臺幣貳佰肆拾壹萬陸仟壹佰肆拾伍元
為上訴人預供擔保後，得免為假執行。
    事實及理由
一、上訴人起訴主張：原審被告丁○○（未據其上訴）於民國（
    下同）82年7月20日邀同被上訴人戊○○為連帶保證人，向
    原高雄縣梓官區漁會信用部（下稱梓官區漁會）借款新臺幣
    （下同）540萬元，約定於85年7月20日借期屆滿，利息按梓
    官區漁會基本放款利率年利率10﹪計算，按月給付利息，借
    期屆滿償還本金，遲延履行時，逾期6個月另按約定利率10
    ﹪計算，逾期超過6個月者，按約定利率20﹪計算之違約金
    （下稱系爭借款），詎丁○○僅繳納利息至84年11月30日，
    借款期間屆滿後亦未依約償還本金，嗣上開債權之抵押權擔
    保物經徵收，原告優先受償後，尚欠本金2,416,145元及自
    84年12月1日起至清償日止之利息、違約金未獲付款。又上
    訴人於90年9月14日受讓梓官區漁會，自得依消費借貸及連
    帶保證關係，請求被上訴人給付借款。爰求為判決聲明：被
    上訴人應與曾啟洲連帶給付上訴人系爭借款之本息及違約金
    （原審僅判命原審被告丁○○應如數給付上訴人2,416,145
    元本息、違約金，而駁回上訴人請求被上訴人連帶給付部分
    ，上訴人就其敗訴部分聲明不服提起本件上訴）。上訴人之
    上訴聲明：(一)原判決不利上訴人部分廢棄。(二)上開廢棄部分
    ，被上訴人應如數給付上訴人上開本息及違約金。
二、被上訴人則以：上訴人提出之借據、約定書上「戊○○」之
    簽名並非被上訴人戊○○所簽，被上訴人並未同意別人在借
    據及約定書上簽名，也沒有辦理對保，現無法確認借據及約
    定書上「戊○○」印文是否真正，其非本件借款之連帶保證
    人。被上訴人之女婿黃瞧焜向被上訴人表示其友人「曾仔」
    因無法登記為土地之所有權人，而借用被上訴人之名義登記
    為所有權人，嗣表示要將所有權移轉登記回去，並向被上訴
    人拿印鑑證明及印章辦理移轉登記之事等語，資為抗辯。被
    上訴人答辯聲明：上訴駁回。
三、兩造不爭執事項：
  (一)上訴人於90年9月14日受讓梓官區漁會信用部本件借款債權
    。
  (二)依據借據記載於82年7月20日丁○○夥同戊○○為連帶保證
    人向梓官區漁會辦理系爭借款。系爭借款僅繳納利息至84年
    11月30日，借款期間屆滿後亦未依約償還本金，上開債權之
    抵押物經政府徵收由上訴人受領補償金後尚欠本金2,416,14
    5元及自84年12月1日起至清償日止利息及違約金。上訴人提
    出之82年7月20日之借據上的戊○○印文為真正，與80年8月
    29日屏東縣屏東市戶政事務所之印鑑證明上戊○○之印鑑相
    同，與約定書上的印文不相符。上開借據戊○○之簽名，非
    戊○○本人所簽。
  (三)另依據借據記載於80年10月20日丁○○夥同戊○○為連帶保
    證人向梓官區漁會借款340萬元，約定於82年4月12日借期屆
    滿，借期屆滿償還本金，遲延履行時，逾期六個月另按約定
    利率10﹪計算。逾期超過六個月者，按約定利率20﹪計算之
    違約金。
  (四)原審卷第41頁抵押權設定約定書上戊○○之印文與82年7月2
    0日之系爭借款借據上印文相同。與80年10月12日借據上戊
    ○○之印文其中較大一顆相符，與較小的一顆不相符。原審
    卷第40頁土地（抵押權設定契約書）登記申請書經登載收件
    日期為80年10月24日等情（見本院卷1第164、165頁）。
四、得心證之理由：
  (一)上訴人主張丁○○邀被上訴人戊○○擔任系爭借款（540萬
    元）之連帶保證人，且尚有上開本金2,416,145元本息及違
    約金迄未清償之事實，業據提出擔保放款借據、約定書、催
    收款項分戶帳、呆帳登記簿為證（見卷附高雄地院審訴卷第
    6至10頁）。又上開系爭借款有設定抵押權，借款並已交付
    借款人丁○○，亦提出抵押權設定契約書、土地登記謄本、
    轉帳支出傳票、轉帳收入傳票為據（見原審訴字卷第17至20
    頁、40至43頁、本院卷1第110至113頁），並經原審向屏東
    縣潮州地政事務所調取系爭借款設定抵押權之土地即屏東縣
    萬巒鄉○○○段599地號、599-1地號土地（下稱系爭土地，
    其中599-1地號土地嗣於91年2月4日經徵收），於80年9月27
    日收件以買賣系爭土地為登記原因及80年10月24日設定抵押
    權登記之資料，有該所97年6月18日屏潮地四字第097000594
    1號函、97年6月26日屏潮四字第0970006287號函及附件在卷
    可稽（見原審卷第39至52頁、第70至79頁）。惟被上訴人否
    認借款，辯稱：伊不認識借款人丁○○，並未擔任其借款之
    連帶保證人，更未設定抵押權予上訴人等語。經查：
  1.按私文書經本人或其代理人簽名、蓋章者，推定為真正，民
    事訴訟法第358條定有明文。又「借據內印章及作押房契既
    均屬真正，雖由他人代為立據而除有確切反證外，自應推定
    為本人授權行為」（最高法院37年上字第8816號判例參照）
    。又「印章由本人或有權使用人使用為常態，被人盜用為變
    態，倘被上訴人不能舉證證明其係被人盜用，依民事訴訟法
    第358條規定，該證明書即應推定為真正。」、又「私文書
    經本人或其代理人簽名、蓋章者，推定為真正，民事訴訟法
    第358條定有明文。又印章由自己蓋用，或由有權使用之人
    蓋用為常態，由無權使用之人蓋用為變態，故主張變態事實
    之當事人，應就此負舉證責任。」（最高法院74年度台上字
    第461號、同年度台上字第2143號判決參照）。查本件系爭
    借款由上訴人所提出之82年7月20日之借據上「戊○○」印
    文為真正，與80年8月29日屏東縣屏東市戶政事務所之印鑑
    證明上「戊○○」之印鑑相同，有上開戶政事務所覆原審之
    97年6月16日屏市戶49字第0970002279號函及被上訴人於80
    年8月29日之印鑑證明申請書附卷可憑，且上開抵押權設定
    約定書上「戊○○」之印文（見原審訴字卷第41頁）與本件
    82年7月20日之系爭借款借據上印文相同，皆為兩造所不爭
    ，已如上述；則依上開說明，系爭借款之借據暨抵押權設定
    約定書，自堪認均屬真正。
  2.又兩造另案於台灣高等法院高雄分院97年度重上字第57號清
    償借款事件（借款人為己○○○、被上訴人亦為連帶保證人
    借款6百萬元，見本院卷2第7至12頁與本件系爭借款540萬元
    同日成立），將該6百萬元借據1紙、80年10月24日潮州地政
    事務所土地（指在1500萬元抵押權設定契約書）登記申請書
    原本、被上訴人所提出之印章實物1枚、被上訴人不爭執真
    正之67年12月16日屏東市戶政事務所印鑑登記申請書送請法
    務部調查局鑑定，經以重疊比對、特徵比對法，系爭借款82
    年7月20日借據及80年10月24日抵押權設定申請書內之上訴
    人印文，與被上訴人之印章實物所蓋印文及其印鑑申請書內
    之被上訴人印文，均屬相同等情，有該局97年12月17日調科
    貳字第09700520480號鑑定書影本可憑（見本院卷1第176至1
    80頁），被上訴人對債務人即借款人己○○○於82年7月20
    日邀同伊為連帶保證人，向梓官區漁會借款600萬元本息（
    己○○○與丁○○均同為系爭抵押權最高限額1500萬元之債
    務人、被上訴人則為義務人兼連帶債務人，見原審卷第43頁
    ）之債務，業經台灣高等法院高雄分院以「．．系爭82年借
    據及80年10月24日抵押權設定申請書內之上訴人（指戊○○
    ，下同）印文，與上訴人之印章實物所蓋印文及印鑑申請書
    內之上訴人印文，均屬相符等情，有該局97年12月17日調科
    貳字第09700520480號鑑定書可憑，並為兩造所不爭，堪認
    系爭82年借據、80年10月24日抵押權設定申請書內上訴人印
    文為真正。．．上訴人並未能舉證證明系爭82年借據內之印
    章係遭他人盜用，應認連帶保證契約為真正，．．本件借款
    人己○○○因未依約繳納借款利息，且借款已屆清償期，亦
    未清償本金，尚欠上述本金、利息及違約金未予清償，而上
    訴人為連帶保證人，依前揭規定，自應負連帶清償責任．．
    從而，被上訴人（指第一商業銀行股份有限公司）依連帶保
    證之法律關係，請求上訴人給付所欠本息及違約金，洵屬有
    據，應予准許」（見本院卷2第9至12頁）。而駁回被上訴人
    在該案之上訴，被上訴人在該案未提上訴因而確定在案，亦
    有該案之確定證明書附卷可憑（見本院卷2第39頁），可見
    上開系爭借款借據上「戊○○」之簽名，雖非被上訴人本人
    所簽，仍堪認上開系爭82年7月20日借據、80年10月24日抵
    押權設定申請書皆為真正（見卷附台灣高雄地方法院審訴卷
    第6頁、原審訴字卷第41至43頁）。依上開說明，系爭借據
    及抵押權設定申請書內被上訴人之印章既為真正，自應推定
    係被上訴人自己或授權他人所為，即被上訴人所為連帶保證
    及抵押權設定皆應為真正，被上訴人若否認係其本人所蓋或
    經人盜蓋時，應由其負舉證責任。被上訴人就此部分迄未舉
    證以實其說，自不足採。被上訴人雖抗辯：伊若確有同意擔
    任借款之連帶保證人，而於借據上蓋印，梓官區漁會之承辦
    人亦必會要求伊一併在借據上簽名或捺指印，惟系爭借據竟
    無伊之簽名或捺指印，可見系爭借款之借據上伊之印章係盜
    蓋云云，尚不足取。
  (二)被上訴人又抗辯：系爭土地為農地，原為曾周永所購買，因
    其無自耕農身分，無法辦理所有權移轉登記，而伊為自耕農
    ，故由伊女婿黃瞧焜介紹，借名登記為伊名義，伊僅於辦理
    所有權移轉登記為伊名義及辦理移轉為曾周永之妻丙○○○
    名義時，曾有交付印章予曾周永，惟辦理移轉為丙○○○名
    義並未完成移轉登記，伊並無同意擔任借款之連帶保證人及
    設定抵押權云云。證人黃瞧焜於原審亦附和被上訴人證稱：
    「曾周永購買座落屏東縣萬巒鄉○○○段599號土地，因為
    曾周永沒有自耕農身分無法登記所有權，他就找我岳父，我
    岳父就同意名字借他登記，曾周永怕我們侵占他的土地，他
    於80年10月15日向梓官鄉漁會借款500萬元，並以上開土地
    設定抵押權給漁會。後來為了辦所有權移轉回去，曾周永的
    太太戶籍遷到我岳父戶籍，但自耕農身分很難辦理取得，還
    沒有移轉過去，曾周永就過世。」、「（曾周永借款500萬
    元部分，戊○○有無擔任連帶保證人？）沒有，只有拿印章
    以及印鑑證明給他，因為他表示要辦土地所有權移轉過戶登
    記」、「我只有參與以岳父的名義借曾周永登記為土地所有
    權人，其餘借款、設定抵押權之事我都沒有參與」等語（見
    原審卷第136至137頁）；而證人即曾周永之配偶丙○○○亦
    於本院證稱：「我沒有遷戶口到屏東」、「（戶籍謄本登記
    的職業是僱農？）我從沒有作農，我是家管的，我沒有住屏
    東」、「（妳先生有在萬巒鄉五溝水買土地，妳有聽過在80
    年有要把土地過戶給妳？）沒有。在他還未過世前，有說在
    五溝水買土地，他有帶我去看土地」、「（曾周永買五溝水
    的土地是登記在那個人名下？）我聽說是登記在黃瞧焜的岳
    父名下。他岳父叫什麼名字我不知道」等語（見本院卷1第1
    19至121頁），惟查上開系爭借款借據均係以丁○○為借款
    之債務人，有上開系爭借款借據可據（見卷附台灣高雄地方
    法院審訴字卷第6頁），曾周永僅係辦理系爭抵押權（本金
    最高限額1500萬元）設定契約書之代理人，此亦有上開屏東
    縣潮州地政事務所覆原審函所附之抵押權設定契約書、及80
    年8月29日之印鑑證明書在卷可稽（見原審卷第39至第53頁
    ）。渠等對系爭借款是否清楚？並非無疑，尚難以該等證言
    逕認被上訴人未經同意為本件連帶保證契約。且依證人黃瞧
    焜所言，被上訴人交付印章予「曾周永」係為辦理所有權移
    轉登記，對照上開系爭土地買賣登記資料（日期為80年9月
    27日），則上訴人第1次交付印章予曾周永時間應在同年9月
    27日左右；又丙○○○係於80年10月23日將戶籍遷至上訴人
    戶籍，亦有戶籍登記簿為憑（見本院卷1第67頁），是上訴
    人第2次交付印章予曾周永之時間應在同年10月23日左右，
    惟比較本件系爭借款借據係於82年7月20日簽立，時間已有
    相當距離（約達1年9月之久），難認確係曾周永利用被上訴
    人上開2次交付印章之機會盜蓋於系爭借款之借據。上開證
    人黃瞧焜之證言充其量僅能證明被上訴人曾交付印章予代理
    之曾周永辦理所有權移轉登記為被上訴人名義及擬辦理移轉
    登記予丙○○○之用，尚無從資為證明被上訴人有不同意擔
    任本件系爭借款之連帶保證人及辦理抵押權設定登記之情事
    ，亦不能據此證明被上訴人即有被盜用印章情事。
  (三)被上訴人再辯稱：該借款約定書係80年10月12日所立，撥款
    亦為80年10月12日，而抵押權設定契約書則遲至80年10月24
    日送件，於抵押權設定前即撥款，有違規定，且本件系爭借
    款則為82年7月20日所簽訂，時間相隔已有1年餘，是系爭82
    年借據之實際製作日，自有可疑云云。惟查本件借款人丁○
    ○係於80年10月12日以上訴人為連帶保證人，向原債權人梓
    官區漁會借款340萬元，原借款期間自80年10月12日起至82
    年4月12日止，而系爭借款540萬元係於82年7月20日所借，
    借款期間自82年7月20日起至85年7月20日止，此並有各該借
    據及撥款之轉帳支出傳票、轉帳收入傳票在卷可稽（見卷附
    台灣高雄地方法院審訴字卷第6頁、本院卷1第33頁、110至1
    13頁），皆在系爭借款所設定本金最高限額抵押權之金額15
    00萬元之約定範圍內。被上訴人雖均否認上開2次有擔任連
    帶保證人之事實，然亦對丁○○上開2次借款及梓官區漁會
    撥款等情並無爭執；被上訴人之以「．．上開種種情況皆顯
    示本件放款承辦人員有嚴重違反規定，系爭借款540萬元之
    用印或簽名或對保之約定書，顯係遭相關人員偽造云云，就
    其有利之事實未據舉證以實其說，並無可採。
  (四)被上訴人復辯稱：上訴人所提出80年10月12日所立之約定書
    上印章亦非伊所有，本件連帶保證契約未辦理對保云云。然
    查，80年10月12日所立之約定書內被上訴人印文（見本院卷
    1第37頁），雖為被上訴人否認為真正。而該約定書內被上
    訴人印文與上開系爭82年7月20日借據、80年10月24日抵押
    權設定申請書內之被上訴人印文、被上訴人之印章實物所蓋
    印文及其印鑑申請書內之被上訴人印文，肉眼觀之就字體外
    形方面固明顯不同；上開約定書內被上訴人之印文雖與80年
    9月27日之土地登記申請書上被上訴人之印文（見原審卷第7
    1、72頁）相類似，惟業經法務部調查局鑑定結果，認兩者
    印色不勻，致紋線特徵不明，而無法鑑定，有該鑑定書可徵
    （見本院卷1第176至178頁），衡情常人多有數顆印章，上
    訴人既有上開系爭借款文書為真正之情形，難遽認上揭蓋於
    約定書、土地登記申請書上被上訴人印文之印章，非屬被上
    訴人所有，而可謂系爭借款即屬非真。又按「民法上所謂保
    證，為債權人與保證人間之契約，保證契約須債權人與保證
    人雙方互相表示意思一致，始能成立，對保與否，並非保證
    契約之成立要件」（最高法院46年台上字第163號判例、87
    年度台上字第964號判決參照），是辦理對保，雖為金融界
    之慣例，但並非保證契約之成立或生效要件。查系爭借款借
    據已就借款金額、借款期間、利率、違約金各項為約定，並
    載明貸與人、借款人、連帶保證人為何人，且經借款契約當
    事人蓋章同意，是就消費借貸及連帶保證契約必要之點已達
    成意思表示一致，自應推定契約成立。至該借據第3條約定
    ：「借款人及連帶保證人均願切實遵守另向貴會（即梓官區
    漁會）訂立之約定書所列各條款，並將該約定書作為本借據
    之一部分。」依此規定，可知契約當事人固約定將約定書作
    為契約之一部分，惟並未約定該約定書須為消費借貸及連帶
    保證契約之成立或生效要件，且該約定書之內容，僅為關於
    系爭借款契約履行之特別約定事項，若無此約定，自應依法
    律規定定之，並不影響系爭借款契約之效力。從而上訴人縱
    未完成對保程序，亦不得否認契約雙方意思表示合致之效力
    ，遽認對保為系爭借款契約之成立或生效要件，至於約定書
    內相關約定及是否對保，尚無礙於被上訴人應負連帶保證責
    任，被上訴人尚難僅憑約定書非其印章及未經對保等情形，
    而為免負保證責任之論據。被上訴人又抗辯稱：第1次借款
    之期限為80年4月12日（應係82年4月12日之誤），借款金額
    為340萬元，而本件被上訴人請求清償之借款時間為82年7月
    20日，顯然兩者借款並非同一且不具延續性，則該第一次借
    款既已清償，相關連帶保證人之責任亦顯已解除。被上訴人
    既不曾辦理對保手續，亦不曾同意擔任連帶保證人，自不負
    任何連帶清償責任云云。然查，上開系爭借款之借據既屬真
    正無訛並已撥款入帳，已如上述，衡情應係被上訴人於第1
    次借款屆期後，於82年7月20日所辦理，否則上訴人不會撥
    款，可見被上訴人第2次借款之連帶保證，係於第1次借款34
    0萬元於82年4月12日屆期之後所為，並經原債權人撥款540
    萬元，則被上訴人此部分之抗辯，亦與實情未合，不足採取
    。
  (五)至於被上訴人雖提出無關本案之台灣高等法院高雄分院97年
    度重上字第35號、96年度重上字第65號、96年度上易字第30
    號、台灣高雄地方法院96年度訴字第843號、95年度訴字第3
    452號、96年度訴字第47號民事判決（見本院卷1第129至147
    頁），以證明梓官漁會辦理放款涉及曾周永為連帶保證人部
    分，類似被上訴人情形均判決上訴人敗訴云云，惟上開案件
    之當事人及案情與本件不同，對於本件訴訟自不生影響，併
    此敘明。
  (六)又連帶債務人之債權人，得對於債務人中之一人或數人，或
    其全體，同時或先後請求全部或一部之給付，且連帶債務未
    全部履行前，全體債務人仍負連帶責任，民法第273條定有
    明文。又數人負同一債務，明示對於債權人各負全部給付之
    責任者，為連帶債務，民法第272條第1項已有明文，而所謂
    連帶保證債務，係指保證人與主債務人負同一債務，對於債
    權人各負全部給付之責任者而言（最高法院45年台上字第14
    26號判例參照）。又借用人應於約定期限內，返還與借用物
    種類、品質、數量相同之物；民法第478條前段亦定有明文
    。查本件借款人丁○○既因未依約繳納借款本息，且已屆清
    償期，尚欠上述本金、利息及違約金未予清償，而被上訴人
    為連帶保證人，依前揭規定，自應負連帶清償責任。又梓官
    漁會信用部於90年9月14日經財政部核准由上訴人接管，亦
    有卷附財政部90年9月14日台財融(三)字第0903000093號函足
    憑（高雄地院審訴卷第11頁），梓官漁會信用部之權利義務
    自應由上訴人承受。從而，上訴人依系爭借款契約暨連帶保
    證之法律關係，請求被上訴人給付所欠之借款2,416,145元
    ，洵屬有據，應予准許。
五、又給付有確定期限者，債務人自期限屆滿時起，負遲延責任
    ；給付無確定期限者，債務人於債權人得請求給付時，經其
    催告而未為給付，自受催告時起，負遲延責任；其經債權人
    起訴而送達訴狀，或依督促程序送達支付命令，或為其他相
    類之行為者，與催告有同一之效力；民法第229條第1、2項
    分別定有明文。又遲延之債務，以支付金錢為標的者，債權
    人得請求依法定利率計算之遲延利息；但約定利率較高者，
    仍從其約定利率；而應付利息之債務，其利率未經約定，亦
    無法律可據者，週年利率為百分之5；又當事人得約定債務
    人不履行債務時，應支付違約金，亦為同法第233條第1項及
    第203條、第250條第1項分別定有明文。查本件上訴人得請
    求被上訴人給付之前揭金額，並據上訴人主張系爭借款定有
    給付之期限（即至85年7月20日止），連帶債務人即原審被
    告丁○○僅繳納系爭借款利息至84年11月30日止，業據提出
    催收款項分戶帳、分戶卡、通知等為證可據（見卷附之台灣
    高雄地方法院訴字卷第9頁、原審卷第16、16-1頁），又系
    爭借款期間經屆滿後亦未依約償還本金，上開債權之抵押物
    經政府徵收由上訴人受領補償金後，尚欠本金2,416,145元
    及自84年12月1日起至清償日止利息及違約金，為兩造所不
    爭，被上訴人於本院已就系爭借款利息部分，為時效抗辯，
    經核亦無不合。則上訴人之請求自其起訴之日（97年4月17
    日，見卷附之台灣高雄地方法院訴字卷第3頁收文戳）起回
    溯5年即92年4月18日起，至清償日止，按年息百分之10計算
    之約定利息，及自84年12月1日起至清償日止，逾期在6個月
    以內者，按上開利率10﹪，逾期超過6個月者，按上開利率2
    0%計算之違約金，並未逾上開規定之範圍，自無不合。逾此
    範圍，即非有據，為無理由。
六、綜上所述，上訴人主張原審共同被告丁○○曾邀同被上訴人
    為連帶保證人借得系爭借款，嗣積欠上開本金2,416,145元
    及利息及違約金，即無不合。上訴人本於系爭借款借據契約
    暨連帶保證之法律關係，請求被上訴人應給付2,416,145元
    ，及自92年4月18日起至清償日止，按年息10%計算之利息，
    暨自84年12月1日起至清償日止，逾期在6個月以內者，按上
    開利率10%，逾期超過6個月者，按上開利率20 %計算之違約
    金，為有理由，應予准許。上開應予准許部分，原審疏未詳
    查，就被上訴人部分遽為上訴人敗訴之判決，容有未合。上
    訴意旨指摘原判決此部分不當，求予廢棄改判，為有理由，
    自應由本院將原判決此部分改判如主文第二項所示；又就上
    訴人勝訴部分，兩造陳明願供擔保，請求附條件之准、免宣
    告假執行，經核亦無不合，爰酌定相當擔保金額，併准許之
    。至於上訴人之請求不應准許部分，原判決為上訴人敗訴之
    判決，並駁回其假執行之聲請，經核於法並無不合，上訴意
    旨就此部分求予廢棄改判，為無理由，應駁回此部分之上訴
    。
七、本件事證已臻明確，兩造其餘攻擊、防禦方法及舉證，核與
    判決之結果不生影響，爰毋庸逐一論述，附此敘明。
據上論結，本件上訴為一部有理由，一部無理由，依民事訴訟法
第450條、第449條第1項、第79條、第463條、第390條第2項、第
392條，判決如主文。
中    華    民    國    98    年    11    月    17    日
                  民事第二庭    審判長法  官  陳光秀
                                      法  官  李文賢
                                      法  官  莊俊華
上為正本係照原本作成。
如對本判決上訴，須於判決送達後20日內向本院提出上訴狀，未
表明上訴理由者，應於上訴後20日內，向本院提出理由書（須附
繕本）。依法須繳納裁判費並應委任律師為訴訟代理人，始得上
訴。
中    華    民    國    98    年    11    月    19    日
                                      書記官  吳銘添
【附記】
民事訴訟法第466條之1：
(1)對於第二審判決上訴，上訴人應委任律師為訴訟代理人。但上
  訴人或其法定代理人具有律師資格者，不在此限。
(2)上訴人之配偶、三親等內之血親、二親等內之姻親，或上訴人
  為法人、中央或地方機關時，其所屬專任人員具有律師資格並
  經法院認為適當者，亦得為第三審訴訟代理人。
民事訴訟法第466條之2第1項：
  上訴人無資力委任訴訟代理人者，得依訴訟救助之規定，聲請
  第三審法院為之選任律師為其訴訟代理人。

司法院資訊處製作；財團法人民間司法改革基金會備份。
